【裁判字號】    92,訴緝,45
【裁判日期】    920704
【裁判案由】    組織犯罪防制條例等
【裁判全文】
臺灣臺北地方法院刑事判決                          九十二年度訴緝字第四五號
    公  訴  人  臺灣臺北地方法院檢察署檢察官
    被      告  丁○○
    指定辯護人  甲○公設辯護人  曾德榮
右列被告因組織犯罪防制條例等案件，經檢察官提起公訴（八十八年度偵字第六九八
六號），甲○判決如左：
    主  文
丁○○未經許可，持有手槍，累犯，處有期徒刑伍年肆月，併科罰金新臺幣伍萬元，
罰金如易服勞役，以新臺幣玖佰元即銀元佰元折算壹日。扣案之制式奧地利製點四
０零手槍壹支（槍枝管制編號0000000000號、含彈匣壹個）、子彈貳顆均
沒收。
    事  實
一、丁○○曾因搶奪搶劫案件，經臺灣高等法院判處有期徒刑十三年，褫奪公權十年
    ，另因逃亡案件，經判處有期徒刑十月，二者經臺灣高等法院裁定定執行刑為十
    三年五月，褫奪公權十年；嗣經臺灣高等法院於民國八十年十月二十二日以八十
    年度聲減字第八七一四號裁定減為有期徒刑八年九月，褫奪公權六年八月，指揮
    書執行完畢日期為八十三年三月七日，於七十九年四月六日假釋出監，假釋期滿
    ，未經撤銷假釋，其未執行之刑，以已執行論而執行完畢；竟未知改過，於不詳
    時間、地點，自丙○○（其持有槍彈部分業經甲○判處有期徒刑五年二月）處取
    得奧地利製點四０零手槍一支（槍枝管制編號0000000000號、含彈匣
    一個）、子彈六顆後，即未經許可，持有上開槍彈，並將之置於臺北市○○路三
    三號之一四樓住處，嗣民國八十八年一月二十日晚上，丁○○與丙○○、鄭祥平
    、陳君山、劉志強、吳發輝、陳吉峰等人前往臺北市○○路○段二二五號九樓「
    夢幻幾何酒店」飲酒，席間丙○○、鄭祥平、陳君山等人先行離去，至翌日即八
    十八年一月二十一日凌晨零時許，丁○○、劉志強、吳發輝、陳吉峰等人亦欲離
    去，於搭乘電梯至一樓時，適遇鄒興華等人欲前往同址十三樓「花都酒店」飲酒
    ，雙方因細故發生口角爭執進而互毆，丁○○心生不滿，搭乘陳吉峰駕駛之車輛
    前往臺北市○○路三三號之一四樓住處取出上開槍彈後，再返回臺北市○○路○
    段二二五號，於一樓適遇友人賈潤年，賈潤年因與鄒興華熟識，遂偕同丁○○前
    往十三樓「花都酒店」包廂居中協調二人糾紛，詎丁○○又與鄒興華發生不快，
    於當日凌晨一時許下樓後，持上開槍彈於臺北市○○路○段二二五號前馬路上射
    擊一發子彈示威，始行離去，丁○○再於不詳時間、地點將上開槍彈返還丙○○
    。嗣八十八年三月十七日上午九時許，丙○○在臺北市松山火車站前廣場為警緝
    獲，並前往臺北縣汐止市○○街四七之五號十樓住處搜索扣得上開奧地利製點四
    ０零手槍一支（槍枝管制編號0000000000號、含彈匣一個）、子彈五
    顆，始循線查悉上情。
二、案經內政部警政署刑事警察局移送臺灣臺北地方法院檢察署檢察官偵查起訴。
    理  由
一、
（一）訊據被告丁○○坦承其持有上開槍彈並於八十八年一月二十一日凌晨一時許在
      臺北市○○路○段二二五號前馬路射擊一發子彈示威後離去等情，核與同案被
      告即於八十八年一月二十日同往「夢幻幾何」酒店飲酒之劉志強、證人吳發輝
      、及該酒店泊車人員范閔欽三人於警訊及甲○之前調查時所述被告開槍情節大
      致相符（劉志強部分見八十八年五月二十六日警訊筆錄、吳發輝部分見八十八
      年五月三十一日警訊筆錄、甲○八十八年度訴字第一四八五號卷八十九年四月
      十四日訊問筆錄、范閔欽部分見八十八年四月二十三日警訊筆錄、甲○八十八
      年度訴字第一四八五號卷八十九年五月八日訊問筆錄）。又扣案槍彈送請內政
      部警政署刑事警察局鑑驗結果，槍枝部分係制式奧地利製點四０零手槍（槍枝
      管制編號0000000000號、含彈匣一個），認係奧地利製GLOCK-27型
      口徑0.40吋半自動手槍，槍號為”BXR005”，槍管內具陸條右旋來復線，機械
      性能良好，認具殺傷力；子彈部分送鑑五顆（試射顆），認均係制式口徑
      0.40吋半自動手槍子彈，彈底標記”COR-BON 40S&W”，認均具殺傷力，有該
      局八十八年三月二十五日刑鑑字第二五五九三號鑑驗通知書一紙存卷足憑（八
      十八年度偵字第八九五四號四四頁反面）；從而，被告丁○○確有未經許可持
      有上開槍彈之犯行，已堪認定。
（二）至被告丁○○雖稱：伊並非自丙○○處取得上開槍彈，而係八十八年一月二十
      一日當天不知何人拿給伊，也未曾將上開槍彈放在太原路住處云云，然查，被
      告丁○○於警訊時曾承認上開槍彈係向丙○○調借（見八十八年三月十七日警
      訊筆錄），同案被告丙○○於警訊中亦曾坦認係伊將上開槍彈借予被告丁○○
      乙情（見八十八年三月十七日警訊筆錄），且於檢察官初訊時再次供承持有該
      把槍彈屬實（見八十八年三月十七日偵訊筆錄），另證人即查獲警員何明賢亦
      曾在甲○調查時證稱：八十八年三月十七日我持搜索票帶丙○○回家，先問他
      家裡有沒有東西，丙○○說沒有，我們先從主臥房開始搜索，沒有搜到東西，
      後來搜索健身房，也沒查到東西，直到搜索嬰兒房時，在一個塑膠衣櫥上方架
      子摸到扣案的槍枝，該槍以塑膠袋包裝，我即問丙○○何以說沒有東西，丙○○說他總不能承認自己家中有槍枝，為了圖個僥倖心理...，丁○○是在自由
      意志下陳述，我當初問他八十八年一月二十、二十一日開槍何人所為，丁○○
      停了十秒鐘就坦白承認槍是他開的，我將丁○○帶到丙○○處，向丙○○說丁○○已承認開槍，丙○○也承認，丁○○並說查獲的那支槍枝，就是他八十八
      年一月下旬開槍所用的槍枝等語（見甲○八十八年度訴字第一四八五號卷八十
      九年六月八日訊問筆錄），堪認被告丁○○及同案被告丙○○前開警訊中之自
      白係出於自由意識下之陳述，上開槍彈確係被告丁○○向丙○○調借無訛。又
      同案被告劉志強於警訊中供陳：當天丁○○與鄒興華發生口角互毆後，伊載吳
      發輝、陳吉峰載丁○○離去，到臺北市○○○路與太原路口，丁○○下車回到
      太原路三三號四樓住處，約十分鐘左右下樓後乘坐陳吉峰的車子，伊與吳發輝
      跟在後面，又回到花都酒店樓下，...，後來丁○○、鄒興華又發生口角，丁○○從腰際拿出一隻手槍，射擊一發後，被伊等拉入車內等語（見八十八年五
      月二十六日警訊筆錄），證人吳發輝前於甲○調查時證述：丁○○和他的幾個
      朋友發生爭執後，伊、丁○○、劉志強、陳吉峰四人就送丁○○回家，之後丁○○說有東西放在夢幻幾何酒店，要伊等等他並載他回酒店，回到酒店後丁○○進入花都酒店包廂，和剛才發生衝突的人談事情，伊等都在外面等，待丁○○出來後，在一樓丁○○突然掏出一把槍對空鳴槍，伊等就趕快將丁○○載回
      家等語（見甲○八十八年度訴字第一四八五號卷八十九年四月十四日訊問筆錄
      ）。綜上證詞以觀，應認被告確曾將上開槍彈置放於其上開太原路住處。
（三）另公設辯護人辯護意旨雖略以：依被告於甲○調查時之供述，伊取得上開槍彈
      後，旋即對空鳴槍，瞬間即交還友人，被告對該等槍彈似無具執持占有之意思
      ，惟被告於甲○九十二年六月二十日審理時供稱：伊對空鳴槍後，就把槍把在
      自己外套口袋，後來到了丙○○家，嫌槍太重，就把槍放在他家櫃子上面等語
      ，是被告既使用上開槍彈鳴槍示威，完畢後復將之放置入自己外套口袋，實難
      謂被告主觀上無持有槍彈之犯意。綜上所述，本件事證明確，被告無故持有槍
      彈之犯行至堪認定，應依法論科。
二、核被告所為，係犯槍砲彈藥刀械管制條例第七條第四項之未經許可持有手槍罪，
    及同法第十二條第四項之未經許可持有子彈罪。其以一行為觸犯上開兩罪名，為
    想像競合犯，依刑法第五十五條之規定，應從較重之持有手槍罪處斷。公訴人雖
    認被告與同案被告丙○○、鍾介仁就上開犯行有犯意聯絡及行為分擔，係共同正
    犯，然查，依卷存證據，難認同案被告鍾介仁確有未經許可持有上開槍彈之犯行
    ，且觀諸前述犯罪事實之認定，被告丁○○與同案被告丙○○係基於分別持有上
    開槍彈而非共同持有，自難認彼等間就持有槍彈部分成立共同正犯，併予敘明。
    被告曾因搶奪搶劫案件，經臺灣高等法院判處有期徒刑十三年，褫奪公權十年，
    另因逃亡案件，經判處有期徒刑十月，二者經臺灣高等法院裁定定執行刑為十三
    年五月，褫奪公權十年；嗣經臺灣高等法院於八十年十月二十二日以八十年度聲
    減字第八七一四號裁定減為有期徒刑八年九月，褫奪公權六年八月，指揮書執行
    完畢日期為八十三年三月七日，於七十九年四月六日假釋出監，假釋期滿，未經
    撤銷假釋，其未執行之刑，以已執行論而執行完畢，此有臺灣高等法院被告全國
    前案紀錄表附卷可佐，其前受有期徒刑執行完畢，於五年以內再犯本件最重本刑
    為有期徒刑以上之罪，為累犯，應依刑法第四十七條之規定加重其刑。爰審酌具
    有殺傷力之制式手槍及子彈屬高度危險物品，未經許可持有槍彈，動輒可致人成
    傷、甚至亡故，影響社會治安甚鉅，被告復持該等槍彈在公共場所鳴槍示威，造
    成社會大眾恐懼，殊不可取，並酌量被告犯罪後尚坦承犯行，暨其品行、智識程
    度、犯罪之動機、目的、手段等一切情狀，量處如主文所示之刑。扣案制式奧地
    利製點四０零手槍一支（槍枝管制編號0000000000號，含彈匣一個）
    ，送驗後檢還之子彈二顆，均係違禁物，應依刑法第三十八條第一項第一款宣告
    沒收；另送驗子彈三顆，已因試射而失其子彈效用，因無殺傷力，自毋庸為沒收
    之諭知，附此敘明。
三、公訴意旨另以：被告丁○○約自七十五年間起即加入「四海幫」犯罪組織，屬該
    犯罪組織大哥級人物，以介入處理他人糾紛牟利，並以臺北市○○○路○段一二
    三巷四弄十六號一樓、臺北市○○○路○段一八０號八樓之二為聚合地點，係一
    具有內部管理結構，而具集團性、脅迫性、暴力性之犯罪組織，因認被告丁○○
    涉有違反組織犯罪防制條例第三條第一項之前段之指揮犯罪組織罪嫌。
四、按犯罪事實應依證據認定之，無證據不得推定其犯罪事實；又不能證明被告犯罪
    者，應諭知無罪之判決，刑事訴訟法第一百五十四條、第三百零一條第一項分別
    定有明文。又犯罪事實之認定，應憑真實之證據，倘證據是否真實尚欠明顯，自
    難以擬制推測之方法，為其判斷之基礎；而刑事訴訟上證明之資料，無論其為直
    接或間接證據，均須達於通常一般之人均不致有所懷疑，而得確信其為真實之程
    度，始得據為有罪之認定，若其關於被告是否犯罪之證明未能達此程度，而有合
    理性懷疑之存在，致使無從形成有罪之確信，即不得遽為不利被告之認定，亦有
    最高法院五十三年臺上字第六五六號、七十六年臺上字第四九八六號判例足稽。
    次按「本條例所稱之犯罪組織，係指三人以上，有內部管理結構，以犯罪為宗旨
    或以其成員從事犯罪活動，具有集團性、常習性、脅迫性或暴力性之組織」；又
    「訊問證人之筆錄，以在檢察官或法官面前作成，並經踐行刑事訴訟法所定訊問
    證人之程序者為限，始得採為證據」，組織犯罪防制條例第二條、第十二條第一
    項分別定有明文。是組織犯罪團體必須具備集團性、常習性、脅迫性或暴力性等
    特性，始符構成要件；且關於本條例之罪之證人，其證詞非在檢察官或法官面前
    作成，而係作成於司法警察機關者，無證據能力。公訴人認被告丁○○涉有違反
    組織犯罪條例罪嫌，無非係以證人乙○○警訊中之證詞為依據。訊據被告丁○○
    堅詞否認涉有指揮犯罪組織之犯行，辯稱：伊未加入四海幫等語。經查，證人乙○○經甲○傳拘，均未到庭證實被告丁○○確有參加四海幫並為其指揮者，又其
    在偵查中證稱：小鍾是四海幫份子，其他人（指丙○○、丁○○）伊不知道等語
    ，同未能證明上情，是證人乙○○在警訊所為「知道丁○○是四海幫公司的人，
    但不知道其在我們四海幫內是何地位」之證詞，依前述組織犯罪條例第十二條第
    一項規定，並無證據能力，自不得以為認定被告丁○○確有前述指揮犯罪組織之
    證據。綜上所述，卷存並無積極證據足資認定被告丁○○有違反組織犯罪條例第
    三條第一項前段之犯罪，本應就此部分為無罪之諭知，惟因檢察官認該部分與其
    持有槍彈行為，有牽連犯之裁判上一罪關係，故不另為無罪之諭知，附此敘明。
據上論斷，應依刑事訴訟法第二百九十九條第一項前段，槍砲彈藥刀械管制條例第七
條第四項、第十二條第四項，刑法第十一條前段、第五十五條、第四十七條、第四十
二條第二項、第三十八條第一項第一款，罰金罰鍰提高標準條例第二條，現行法規所
定貨幣單位折算新臺幣條例第二條，判決如主文。
本案經檢察官張安箴到庭執行職務
中      華      民      國    九十二    年      七      月      四      日
                                      臺灣臺北地方法院刑事第四庭
                                          法  官  歐陽漢菁
右正本證明與原本無異。
如不服本判決，應於判決送達後十日內，向甲○提出上訴狀。
                                          書記官  沈 芳 君
中      華      民      國    九十二    年      七      月      七      日
附錄本案論罪科刑法條全文：
槍砲彈藥刀械管制條例第七條第四項
未經許可，持有、寄藏或意圖販賣而陳列第一項所列槍砲、彈藥者，處五年以上有期
徒刑，併科新臺幣一千萬元以下罰金。
槍砲彈藥刀械管制條例第十二條第四項
未經許可，持有、寄藏或意圖販賣而陳列子彈者，處五年以下有期徒刑，併科新臺幣
三百萬元以下罰金。


司法院資訊處製作；財團法人民間司法改革基金會備份。
